【裁判字號】    98,交聲,366
【裁判日期】    980518
【裁判案由】    違反道路交通管理處罰條例聲明異議
【裁判全文】
臺灣士林地方法院交通事件裁定
原處分機關  交通部公路總局臺北區監理所
異  議  人  原皇交通股份有限公司
即受處分人
法定代理人  張永欽
上列異議人即受處分人因違反道路交通管理處罰條例案件，對於
交通部公路總局臺北區監理所於民國98年3 月17日所為北監營裁
字第裁40-C00000000號違反道路交通管理事件裁決書（舉發違反
道路交通管理事件通知單案號：臺北縣政府警察局蘆洲交通分隊
北縣警交字第C00000000 號），聲明異議，本院裁定如下：
    主  文
異議駁回。
    理  由
一、按汽車裝載貨物超過核定之總重量、總聯結重量者，處汽車
    所有人罰鍰，並記汽車違規紀錄1 次，其應歸責於汽車駕駛
    人時，除依第3 項規定處汽車駕駛人罰鍰及依第63條第1 項
    第2 款規定記點外，並記該汽車違規紀錄1 次。有前2 項規
    定之情形者，應責令改正或當場禁止通行，並處新臺幣1 萬
    元罰鍰，超載10公噸以下者，以總超載部分，每1 公噸加罰
    新臺幣1 千元；超載逾10公噸至20公噸以下者，以總超載部
    分，每1公噸加罰新臺幣2千元；超載逾20 公噸至30公噸以
    下者，以總超載部分，每1公噸加罰新臺幣3 千元；超載逾
    30公噸者，以總超載部分，每1 公噸加罰新臺幣5 千元。未
    滿1 公噸以1 公噸計算；又臨時停車：指車輛因上、下人、
    客，裝卸物品，其引擎未熄火，停止時間未滿3 分鐘，保持
    立即行駛之狀態，道路交通管理處罰條例第3 條第9 款、第
    29條之2第1項、第3項分別定有明文。
二、原處分意旨略以：異議人即受處分人原皇交通股份有限公司
    所有之068-HT號營業貨運曳引車，於民國（下同）97年12月
    22日上午3 時許，由司機陳韋龍（65年3 月10日生、身分證
    統一編號：Ｚ000000000號）駕駛行經臺北縣八里鄉○○村○
    ○路○ 段466 巷58號前，經會同員警過磅總重量為41.9公噸
    ，核定總重量為35公噸，超過總核定重量6.9公噸，而為警
    當場擎單舉發，經原處分機關認定「汽車裝載貨物超過核定
    之重量，裝載泥漿會同司機過磅，核重35公噸，總重量41.9
    公噸，超重6.9公噸，發生交通事故致人死亡」之事實明確
    ，爰依道路交通管理處罰條例第29條之2第1項（原裁決書漏
    載）、第3項（原裁決書舉發違反法條欄誤載為第29條第3項
    ）之規定，裁處異議人新臺幣1萬7千元，並記汽車違規紀錄
    1次等語。
三、異議意旨略以：司機陳韋龍駕駛異議人所有之前開車輛，於
    前揭時地發生交通事故致人死亡一情，依交通事故分析研判
    表及臺灣士林地方法院檢察署檢察官98年度偵字第643 號起
    訴書均認交通事故之肇事原因係因該車在禁止臨時停車處所
    停車，並非因超載所致，且交通事故發生當時前開車輛係在
    停車狀態，而非行駛狀態，則其超載之不法狀態業已停止，
    不法行為業已中斷，不得再以其有超載行為而舉發，因而對
    原處分表明不服，為此聲明異議云云。
四、經查：
  (一)查異議人對於前開車輛核定總重量為35公噸，於前揭時地裝
    載貨物之總重量為41.9公噸，超過核定之總重量6.9公噸一
    節並不爭執，復有臺北縣政府警察局北縣警交字第C0000000
    0號舉發通知單1紙在卷可按，堪信為真實。
  (二)雖異議人辯稱前開車輛於違規當時係屬停車狀態云云，然據
    車輛駕駛人陳韋龍因於前揭時地違規停車過失致人案件警詢
    時供稱：當時其駕駛前開車輛自臺北市○○路過關渡橋沿中
    華路往八里方向行駛，打算前往新竹，至事故地點，因突然
    想要小便，所以在途中將車子「臨停」在路邊，下車時忘記
    有無打臨停燈，但是確定煞車燈有亮，在下車如廁完之後大
    約5至10分鐘左右就聽到突然後面傳出很大聲碰一聲，然後
    跑去車尾查看，一部重型機車倒在前開車輛後方，騎士躺在
    地上流很多血等語，又於檢察官相驗時供稱：當時我要從臺
    北市○○路走淡水，經八里西濱公路，要將泥漿載去新竹之
    堆置場，途中因為尿急而將車輛臨停在加油站前，下車如廁
    ，有打煞車燈，下車約5至10分鐘在路邊的廁所等語明確，
    又佐以到場處理員警拍攝之現場照片所示前開車輛之後方煞
    車燈確實有閃亮，車輛係屬引擎未熄火之臨時停車狀態，亦
    有道路交通事故調查報告表(一)之記載可按，以上均經本院調
    閱98年度審交訴字第9號刑事案卷（含98年度相字第31號相
    驗卷、98年度偵字第643號偵查卷）查核明確，可證前開車
    輛於違規當時係屬引擎未熄火之臨時停車，而保持於隨時可
    得立即行駛於道路之狀態，是以，異議人辯稱前開車輛業已
    停車云云顯不可採。
  (三)又稽之前開車輛駕駛人乃一時尿急下車如廁將車輛臨時停車
    於前揭地點，並非將完全中斷駕駛行為，而係保持可立即行
    駛狀態，且前開地點並非駕駛人此趟駕駛行為之目的地，客
    觀上尚難將前開臨時停車之行為認為其駕駛行為業已中斷而
    無任何繼續可能之情況至明。況駕駛人駕駛前開車輛超載之
    事實，係由駕駛人完成裝載後自出發地（即臺北市○○路之
    載運貨物處）開始即有超載並行駛於道路之情，縱駕駛人將
    前開車輛臨時停車於前揭地點，亦非超載違規情事之終止地
    ，因此，無法因前開車輛臨時停車於前揭地點，逕行評價前
    揭超載之違規情事業已中斷或終止，是以，異議人前開辯解
    亦不足採。
  (四)此外，原處分機關於裁決書上固載有「發生交通事故致人死
    亡」一節，然其裁決認定之違規事實及法條依據，並未引用
    前開記載據以裁罰異議人，此觀之裁決書之舉發違規法條及
    簡要理由欄之記載可明，故前開裁決書有所為前開記載應視
    為「贅載」，而不影響原裁決書所認定之違規事實及處罰依
    據，是以，異議人所為抗辯前開記載與本件違規事實並無關
    連性固屬有據，但因前揭記載核與原裁決書所為之認定無涉
    ，亦不生影響，而難逕採遽認原裁決書所為之認定與法有違
    。
  (五)綜上所述，本件事證明確，異議人所有之前開車輛確有前揭
    違規事實已堪認定。原處分機關認為異議人之違規事實明確
    ，爰分別依道路交通管理處罰條例第29條之2第1項、第3項
    之規定裁處異議人罰鍰新臺幣1萬7千元，並記汽車違規紀錄
    1次，經核均無不當，至原裁決書雖漏引道路交通管理處罰
    條例第29條之2第1項之規定，因原裁決書之「處罰主文」欄
    業已明確記載，而不生影響，僅以敘明補充記載前揭法條依
    據已足，另原裁決書「舉發違反法條」固誤載為「道路交通
    管理處罰條例第29條第3項」，但因前開裁決書之簡要理由
    欄中業已明確記載「受處分人之車輛於上開時間、地點被舉
    發違規事實，係違反道路交通管理處罰條例第29條之2第3項
    」，又原舉發通知單上之「舉發違反法條」欄亦明載「道路
    交通管理處罰條例第29條之2」，故原裁決書簡要理由欄之
    記載業已補充及更正前開誤載之情，因此，前開原裁決書漏
    引或誤載法條之情並不影響於本件違規事實之認定與原裁決
    書主文之本旨，附此敘明，從而，本件異議為無理由，應予
    駁回。
五、據上論斷，應依道路交通案件處理辦法第19條，裁定如主文
    。
中    華    民    國    98    年    5     月    18    日
                  交通法庭    法  官      黃欣怡
以上正本證明與原本無異。
如不服本裁定應於送達後5 日內向本院提出抗告狀。
                              書記官      陳慧玲
中    華    民    國    98    年    5     月    18    日


司法院資訊處製作；財團法人民間司法改革基金會備份。
